【裁判字號】    99,訴,646
【裁判日期】    991221
【裁判案由】    違反槍砲彈藥刀械管制條例
【裁判全文】
臺灣桃園地方法院刑事判決               99年度訴字第646號
公  訴  人  臺灣桃園地方法院檢察署檢察官
被      告  陳啟
選任辯護人  鄭三川律師
            李哲賢律師
            林鈺雄律師
上列被告因違反槍砲彈藥刀械管制條例案件，經檢察官提起公訴
（99年度偵字第5075號），本院判決如下：
    主  文
陳啟未經許可，持有可發射子彈具有殺傷力之改造手槍，處有
期徒刑年貳月，併科罰金新臺幣伍萬元，罰金如易服勞役，以
新臺幣壹仟元折算壹日。扣案之改造手槍壹支（槍枝管制編號0
000000000號）沒收之。
    事  實
一、陳啟明知可發射子彈具有殺傷力之改造手槍，係屬槍砲彈
    藥刀械管制條例列管之槍枝，非經主管機關許可，不得持有
    ，竟於民國99年2 月2 日晚間7 時30分前某時許，在桃園縣
    某處因不詳原因而取得仿WALTHER 廠PPK/S 型半自動手槍製
    造之槍枝，換裝土造金屬槍管而成之改造槍枝1 支（槍枝管
    制編號0000000000號，下稱扣案槍枝）後，即未經許可無故
    持有，嗣於99年2 月2 日晚間7 時30分許，適其攜同上開扣
    案槍枝，行經桃園縣楊梅鎮○○路大明教練場前為警攔檢查
    獲並扣得上開扣案槍枝。
二、案經桃園縣政府警察局楊梅分局報告臺灣桃園地方法院檢察
    署檢察官偵查起訴。
    理  由
壹、程序部分：
一、關於內政部警政署刑事警察局99年3 月29日之刑鑑字第0990
    022951號鑑驗書，係針對前開槍彈鑑定所出具之鑑定意見，
    固為被告以外之人於審判外之書面陳述，屬傳聞書面。惟觀
    諸刑事訴訟法第159 條第1 項之修正理由三所示：本條所謂
    「法律有規定者」，係指本法第159 條之1 至第159 條之5
    及第206 條等規定。而同法第206 條第1 項規定：「鑑定之
    經過及其結果，應命鑑定人以言詞或書面報告」。按司法警
    察等偵查輔助人員於案件未移送檢察官偵查前之調查犯罪階
    段，先行將查扣之槍砲、彈藥等證物，送請檢察機關概括選
    任之專責鑑定機關實施鑑定，基於檢察一體原則，該鑑定機
    關亦應視同受承辦檢察官所選任或囑託而執行鑑定業務，其
    等出具之書面鑑定報告乃現行刑事訴訟法第206 條、第208
    條所定之鑑定人書面報告，屬傳聞證據法則之例外，應具有
    證據能力。查內政部警政署刑事警察局係經法院及檢察機關
    概括選任有關鑑定槍砲、彈藥之鑑定機關，且行之多時。是
    本案承辦之桃園縣政府警察局楊梅分局，於偵查階段，將查
    扣之槍枝證物，送內政部警政署刑事警察局鑑定，該局所出
    具之槍彈鑑驗書，為實施鑑定之人員依專業知識經驗陳述其
    判斷意見，洵屬無疑，揆諸前開說明，上揭槍彈鑑定書具有
    證據能力，殆無疑義。
二、按搜索，經受搜索人出於自願性同意者，得不使用搜索票，
    但執行人員應出示證件，並將其同意之意旨記載於筆錄，刑
    事訴訟法第131 條之1 規定甚明。本案警員執行搜索時，雖
    未向法院聲請搜索票，惟其執行係得被告之同意後為之，有
    搜索扣押筆錄1 份在卷可稽，並經執行員警記載事由於筆錄
    ，是本案係得被告之同意後搜索，依上開規定，本案搜索扣
    押所得之槍枝，並非違法取得之證物，有證據能力。另本案
    查獲照片（見偵卷第22、25、26頁）、仿WALTHER 廠PPK/S
    型之改造手槍1 支（槍枝管制編號：0000000000號），分屬
    書證及物證性質，復均與本案事實具有自然關聯性，亦無事
    證足認有違背法定程序或經偽造、變造所取得之情事，是皆
    有證據能力。
貳、實體部分：
一、訊據被告陳啟固坦承持有扣案槍枝為警查獲之事實，惟辯
    稱扣案槍枝係查獲前其友人將整個皮包遺留在其住處，後要
    求其返還，不知其內藏放有槍枝，且扣案槍枝之扳機連動功
    能毀損，且欠缺保險鈕，該槍枝並無殺傷力云云，被告之選
    任辯護人亦為被告辯以：扣案改造槍枝，欠缺槍機，且扳機
    功能已失效，擊錘無法固定，應無殺傷力可言，且扣案槍枝
    僅經性能檢驗法鑑定，未經內政部警政署刑事警察局鑑定人
    員實際試射進行鑑定，無從得知實際射擊動能是否達到具殺
    傷力之標準云云。經查：
（一）本件被告為警查獲時，身上所背之包包確實藏有扣案槍枝
      一節，此為被告所不爭執，惟辯稱為警查獲前始知藏放有
      槍枝云云，然查被告於警詢中即供承扣案槍枝係綽號「阿
      男」之友人所寄放，且經告知該槍枝某部份毀損，缺乏彈
      匣無法射擊，於偵查中復供承扣案槍枝係在桃園縣龍潭鄉
      某電子遊藝場內，以一千元向「阿男」購買，因好玩而購
      買，該阿男說這把槍沒有彈匣、槍機，不會犯罪等語，則
      被告為警查獲及檢察官偵訊之初，即敘明本件扣案槍枝之
      實際狀況（零件缺損，欠缺彈匣、槍機），非如其嗣後所
      辯對所攜之包包內竟藏有槍枝毫無所悉之言，縱係如其於
      審理中所辯稱，係欲將他人所遺留在其住處之包包返還原
      主，惟一般人受託返還所寄藏物品後，應會探知該物之內
      容，以確認究否該人所遺留之物品，佐以本案扣案槍枝原
      所置放之皮包質地柔軟，體積窄小，一望即可得知其內所
      藏放重物之形狀，參以被告前即有違反槍砲彈藥刀械管制
      條例經判刑之紀錄，此有臺灣高等法院被告前案紀錄表在
      卷可佐，被告對所持有之物品勢必較一般人更有警覺與概
      念，其所辯無非卸責之詞，難以採信，是被告知悉對於所
      攜帶皮包內原即放置有扣案槍枝一節，堪以認定。
（二）又被告持有而為警查獲之扣案槍枝，經送請內政部警政署
      刑事警察局以檢視法、性能檢驗法鑑定，結果認定：送鑑
      改造手槍一支（槍枝管制編號：0000000000號），認係改
      造手槍，由仿WALTHER 廠PPK/S 型半自動手槍製造之槍枝
      ，換裝土造金屬槍管而成，經檢視，扳機連動功能損壞且
      欠缺保險鈕，惟仍可以拉放擊錘之方式供擊發適用子彈使
      用，認具有殺傷力，有內政部警政署刑事警察局99年3 月
      29日刑鑑字第0990022951號鑑定書1 份附卷可稽（見偵查
      卷第35頁），復有桃園縣政府警察局楊梅分局搜索扣押筆
      錄、扣押筆錄、搜索扣押物品目錄表、查獲扣案槍彈照片
      附卷可參（見偵查卷第18至22頁），並有具有殺傷力之改
      造手槍扣案可資佐證，被告持有扣案槍枝手槍之事實，堪
      可認定。
（三）被告雖均稱扣案手槍並無殺傷力云云，惟扣案之槍枝確經
      刑事警察局鑑定具殺傷力明確，又被告之選任辯護人主張
      本案扣案槍枝部分功能毀損，不具發射金屬或子彈之正常
      結構功能，復僅經性能檢驗法鑑定，未經實際射擊，應無
      殺傷力云云。經內政部警政署刑事警察局函覆稱：「一、
      本局對『非制式槍枝』殺傷力之鑑定，考量鑑定之正確性
      與公正性，已參酌國內、外相關鑑定方法與技術、秉持專
      業、科學、正確及安全等原則，訂定該專業領域內所共同
      認可之鑑定方法與程序—即『性能檢驗法』，故採『性能
      檢驗法』進行鑑定，惟如『性能檢驗法』鑑定後，發現該
      槍枝有瑕疵，並足以影響殺傷力之有無者，如有『適用子
      彈』時續以『動能測試法』加以鑑定；如無則不續行鑑定
      。二、『非制式槍枝』於第一次送鑑時，經以『性能檢驗
      法』鑑定後確認有殺傷力者，對於再次要求續以『動能測
      試法』實際試射鑑定者，其於裝填子彈適當（即裝填適量
      底火、火藥及金屬彈丸等使成為適合送鑑槍枝所擊發之『
      適用子彈』）之情況下，最具威力之發射動能，均可達20
      焦耳/ 平方公分以上，足以穿入人體皮肉層，此一事實業
      經實務長久驗證（94年底至97年4 月間共測試達131 枝『
      非制式槍枝』），無需再以極高危險之「動能測試法」進
      行試射鑑定，故該類案件之槍枝，本局將不再續行「動能
      測試法」之試射鑑定。三、『非制式槍枝』如於第一次送
      鑑時以『性能檢驗法』鑑定後，發現材質或性能上具有相
      當之瑕疵，足以影響殺傷力之鑑判者，若有送鑑『適用子
      彈』時，本局將依『動能測試法』進行試射鑑定；惟如之
      無『適用子彈』時，參酌國內其他專業鑑定機關之鑑定方
      法與流程，暨考量鑑定人員安全與鑑定標的危險間之比例
      原則，本局將不再自行製作『適用子彈』來進行『動能測
      試法』之試射鑑定；院檢等司法機關再次送鑑者亦同。備
      考：... 三、『非制式槍枝』之鑑驗方法說明：（一）『
      性能檢驗法』：實際操作檢測槍枝之機械結構與性能，如
      槍管、滑套、轉輪等零件材質之檢視，滑套、扳機、擊錘
      及撞針等機械運作情形之檢驗；故經鑑定人員實際操作檢
      視其結構、功能完整良好，且擊發功能正常，即認該槍枝
      可供擊發適用子彈，認具殺傷力。此法與美國聯邦調查局
      發行之Handbook of Forensic Science內所載之「Functi
      on examinations 」雷同，並與美國北卡羅來納州、緬因
      州、愛荷華州、亞利桑那州鳳凰市、阿肯色州，澳洲，英
      國及以色列等數個國家、州市槍彈實驗室之鑑定方法雷同
      ，均可完成槍枝機械結構與性能之檢測，並由專業槍彈鑑
      定人員，據以判定槍枝殺傷力之有無。（二）『動能測試
      法』：以『適用子彈』，裝填於待驗槍枝上實際試射後，
      利用槍彈測速儀，檢測發射彈頭或彈丸之速度，並計算彈
      頭或彈丸發射動能及單位面積動能之方法；惟『非制式槍
      枝』之『適用子彈』均需量身訂製，且現多由鑑定人員冒
      險為之，此舉不但具有高度危險（96年迄97年6 月已有多
      人受傷案例）且亦未見有明確之法令依據」，有內政部警
      政署刑事警察局99年10月25日刑鑑字第0990134648號函及
      所附警政署刑事警察局槍枝殺傷力鑑定說明在卷可查（見
      本院99年度訴字第646 號卷第56至58頁）。再者，參以鑑
      定證人即內政部警政署刑事警察局鑑識科警務正鄭昆哲於
      審理中證稱：扣案槍枝是伊進行鑑定，具體槍枝之槍管、
      擊錘、扳機、滑套等構造會影響槍枝的擊發功能，但還是
      要整體綜合研判是否會影響到槍枝之擊發功能，若槍枝的
      扳機連動功能損壞的話就無法照一般的正常方式擊發，依
      其過去開槍經驗，並未用過所謂拉放擊錘之方式作為擊發
      之開槍方法，但不確定是否曾依據法院之要求，以拉放擊
      錘之方式擊發子彈，一般制式槍枝都是以扣扳機的方式試
      射，原則上是以性能檢驗法鑑定槍枝的殺傷力，97年以前
      會應法院之要求再作實際試射，本案槍枝的鑑定過程中並
      未進行試射，單純是以性能檢測法並以拉放擊錘之方式來
      認定該槍枝具有殺傷力，就本案鑑定報告中載明仍可拉放
      擊錘方式供擊發子彈使用，認為具有殺傷力，是指扣案槍
      枝擊錘經拉放後，擊針可撞擊子彈之底火而發射子彈，故
      本案槍枝的擊針並無毀損導致無法撞擊子彈底火之情形，
      本案的仿WALTHE R廠PPK/S 型半自動手槍欠缺保險鈕，故
      不具有保險功能，與臺灣高等法院高雄分院91年上更一字
      第56號判決之槍枝保險功能正常，且該支槍枝係被仿貝瑞
      塔之改造手槍，槍型不同，兩把槍結構本身就不一樣，不
      能等量齊觀，所謂保險功能正常是指拉放擊錘時，擊錘將
      會被扳機扣住而無法擊發，本案槍枝欠缺保險鈕而不具保
      險功能是指在拉放擊錘時，擊錘無法被扳機扣住，而直接
      撞擊撞針，可發射子彈，原則上依據性能檢驗法鑑定之槍
      枝，可以認定具有殺傷力」等語（見本院99年訴字第646
      號卷第80至82頁），並經鑑定證人鄭昆榮當庭實際將柱狀
      物（即竹筷）放入扣案槍枝之槍管內，以手指拉放擊錘後
      ，槍管內之柱狀物因而彈起距離槍口約50公分至100 公分
      （見本院99年度訴字第646 號卷第83頁），從而，本案扣
      案槍枝業經內政部警政署刑事警察局鑑定人員鄭昆榮實際
      操作檢視，雖其欠缺保險鈕、扳機連動功能毀損，但其槍
      管、擊錘、撞針之結構及功能均良好，且實際以柱狀物放
      入槍管，以手指拉放擊錘測試，該槍枝能將柱狀物彈飛出
      去，表示其撞針能正常，且具有相當之擊發力道，堪認擊
      發功能正常，足見該槍枝確可供擊發適用子彈，具殺傷力
      ，而經性能檢驗法認具殺傷力之非制式槍枝，於裝填適用
      子彈之情況下，最具威力之發射動能均可達20焦耳/ 平方
      公分以上，足以穿入人體皮肉層，業經內政部警政署刑事
      警察局實務長久驗證，故該局已不再續行以極高危險之「
      動能測試法」進行試射鑑定。是被告及其辯護人辯稱扣案
      槍枝無法擊發適用子彈，應無殺傷力一節，委無足取，被
      告持有之扣案槍枝具有殺傷力之事實，堪以認定。
（四）綜上所陳，本案事證明確，被告犯行洵堪認定，應依法論
      科。
三、核被告所為，係犯槍砲彈藥刀械管制條例第8 條第4 項之未
    經許可，持有可發射子彈具有殺傷力之改造手槍罪。爰審酌
    被告前即因持有具有殺傷力之改造手槍而涉有違反槍砲彈藥
    刀械管制條例之犯行，並經獲緩刑之寬典，詎仍再行取得本
    案扣案槍枝，又到案後對於槍枝來源供詞反覆，犯後態度不
    佳，而具有殺傷力之槍枝對於大眾社會治安影響重大及其智
    識程度為國中畢業，經濟狀況勉持及其動機、目的、生活狀
    況等一切情狀，量處如主文所示之刑，並就併科罰金部分，
    諭知易服勞役之折算標準，以資懲儆。
四、扣案仿WALTHER 廠PPK/S 型半自動手槍製造之槍枝1 枝（槍
    枝管制編號：0000000000），具有殺傷力，屬違禁物，應依
    刑法第38條第1 項第1 款之規定宣告沒收。
據上論斷，應依刑事訴訟法第299 條第1 項前段，槍砲彈藥刀械
管制條例第8 條第4 項，刑法第11條前段、第42條第3 項前段、
第38條第1 項第1 款，判決如主文。
本案經檢察官黃榮德到庭執行職務。
中    華    民    國    99    年    12    月    21    日
                  臺灣桃園地方法院刑事第九庭
                      審判長法  官  吳為平
                            法  官  蘇琬能
                            法  官  王秀慧
以上正本證明與原本無異。
如不服本判決應於收受判決後10日內向本院提出上訴書狀，並應
敘述具體理由。其未敘述上訴理由者，應於上訴期間屆滿後20日
內向本院補提理由書( 均須按他造當事人之人數附繕本) 「切勿
逕送上級法院」。
                            書記官  張懿昀
中    華    民    國    99    年    12    月    22    日
附錄本案論罪科刑之法條：
槍砲彈藥刀械管制條例第8條
未經許可，製造、販賣或運輸鋼筆槍、瓦斯槍、麻醉槍、獵槍、
空氣槍或第4 條第1 項第1 款所定其他可發射金屬或子彈具有殺
傷力之各式槍砲者，處無期徒刑或5 年以上有期徒刑，併科新臺
幣1 千萬元以下罰金。
未經許可，轉讓、出租或出借前項所列槍枝者，處5 年以上有期
徒刑，併科新臺幣1 千萬元以下罰金。
意圖供自己或他人犯罪之用，而犯前二項之罪者，處無期徒刑或
7 年以上有期徒刑，併科新臺幣1 千萬元以下罰金。
未經許可，持有、寄藏或意圖販賣而陳列第 1 項所列槍枝者，
處3 年以上10年以下有期徒刑，併科新臺幣700 萬元以下罰金。
第 1 項至第 3 項之未遂犯罰之。

司法院資訊處製作；財團法人民間司法改革基金會備份。
